臺灣高等法院高雄分院刑事判決　　　　96年度上訴字第1628號
上　訴　人
即　被　告　甲○○
上列上訴人因違反毒品危害防制條例案件，不服臺灣高雄地方法
院96年度訴字第1929號中華民國96年5 月30日第一審判決（起訴
案號：臺灣高雄地方法院檢察署96年度毒偵字第3497號），提起
上訴，本院判決如下：
    主  文
原判決撤銷。
甲○○施用第一級毒品，累犯，處有期徒刑柒月，減為有期徒刑
月又拾伍日，如易科罰金，以新臺幣貳仟元折算壹日。
    事  實
一、甲○○前於民國82年間因違反肅清煙毒條例等案件，經本院
    分別判處有期徒刑3 年6 月及有期徒刑3 月，並定應執行有
    期徒刑3 年7 月確定，嗣於93年3 月3 日縮刑期滿執行完畢
    ；又於94年間因施用毒品案件，經原審法院裁定送觀察、勒
    戒後，因認有繼續施用傾向，再經原審法院裁定令入戒治處
    所施以強制戒治，並於95年5 月8 日執行完畢釋放，經臺灣
    高雄地方法院檢察署檢察官以95年度戒毒偵字第230 號為不
    起訴處分確定在案。詎其仍不知戒絕毒癮，明知海洛因業經
    公告列為毒品危害防制條例第2 條第2 項第1 款之第一級毒
    品，不得非法施用，竟基於施用第一級毒品海洛因之犯意，
    於95年11月9 日下午4 、5 時許，在高雄縣大寮鄉○○村○
    ○路28號住處，以將海洛因摻水置入針筒注射之方式，施用
    第一級毒品海洛因1 次。嗣於同日晚上8 時55分許，在高雄
    市苓雅區○○○路與武嶺街口，因行跡可疑為警攔檢盤查，
    經其同意採集尿液檢體送驗呈嗎啡陽性反應而查獲。
二、案經高雄市政府警察局苓雅分局移請臺灣高雄地方法院檢察
    署檢察官偵查起訴。
    理　由
一、上開事實，業據被告甲○○坦承不諱，而被告為警採集之尿
    液，經送請高雄市立凱旋醫院以酵素免疫法（EIA） 及氣相
    層析質譜法（GC/MS） 方法檢驗結果，呈嗎啡陽性反應，此
    有該醫院95年11月23日濫用藥物尿液檢驗報告、濫用藥物尿
    液檢體監管記錄表及高雄市政府警察局苓雅分局毒品案嫌疑
    人尿液代碼與姓名對照表各1 紙附卷可稽，被告之自白與核
    事實相符，堪予採信。被告施用第一級毒品海洛因之事證明
    確，犯行洵堪認定。
二、被告曾於94年間因施用毒品案件，經原審法院裁定送觀察、
    勒戒，嗣因認有繼續施用傾向，再經原審法院裁定令入戒治
    處所施以強制戒治，並於95年5 月8 日執行完畢釋放，經臺
    灣高雄地方法院檢察署檢察官以95年度戒毒偵字第230 號為
    不起訴處分確定在案等情，有臺灣高等法院被告前案紀錄表
    1 紙可按，被告於前開強制戒治執行完畢釋放後，5 年內復
    犯本件施用毒品罪，應依毒品危害防制條例第23條第2 項之
    規定予以處罰。
三、核被告所為，係犯毒品危害防制條例第10條第1 項之施用第
    一級毒品罪。被告為施用而持有第一級毒品之低度行為，應
    為其施用之高度行為所吸收，不另論罪。查被告前於82年間
    因違反肅清煙毒條例等案件，經本院分別判處有期徒刑3 年
    6 月及有期徒刑3 月，並定應執行有期徒刑3 年7 月確定，
    嗣於93年3 月3 日縮刑期滿執行完畢等情，有臺灣高等法院
    被告前案紀錄表1 份在卷可查，被告受有期徒刑執行完畢後
    ，5 年以內故意再犯本件有期徒刑以上之罪，為累犯，應依
    法加重其刑。
四、被告犯罪事證明確，原審法院予以論罪科刑，固非無見。惟
    查：被告犯罪時間在96年4 月24日以前，合於中華民國96年
    罪犯減刑條例第2 條第1 項第3 款規定之減刑條件，應減其
    刑期二分之一，原判決未及依上開規定減刑，自有未合。被
    告上訴意旨以：其另於95年12月15日、同年月16日、96年4
    月20日被查獲施用第一級毒品海洛因，原判決未依集合犯論
    處為不當云云，惟按94年2 月2 日修正公布並於95年7 月1
    日施行之新刑法，業已刪除刑法第56條連續犯之規定，即係
    將本應各自獨立評價之數罪，回歸本來就應賦予複數法律效
    果之原貌，因此，就刑法修正施行後多次施用毒品之犯行，
    應採一罪一罰原則，始符合立法本旨；準此，本案與被告另
    案3 次被查獲之施用第一級毒品海洛因犯行，核屬各自獨立
    之犯罪，應各別處罰，自無依集合犯之概念論以一罪之餘地
    。被告上訴意旨，雖無理由，惟原判決既有上開可議之處，
    自應由本院撤銷改判。爰審酌被告前因施用毒品案件，經執
    行有期徒刑完畢並完成觀察、勒戒及戒治程序，仍未能戒絕
    吸毒惡行，顯見其悔改之意志不堅，惟念其犯後坦承犯行，
    態度尚佳，且施用毒品乃自戕行為，尚未害及他人等一切情
    狀，量處如主文第2 項所示之有期徒刑7 月。又被告犯罪時
    間在96年4 月24日以前，應依中華民國96年罪犯減刑條例第
    2 條第1 項第3 款規定減為有期徒刑3 月又15日，並依刑法
    第41條第1 項前段規定諭知易科罰金之折算標準。
據上論斷，應依刑事訴訟法第369 條第1 項前段、第364 條、第
299 條第1 項前段，毒品危害防制條例第10條第1 項，刑法第11
條前段、第47條第1 項、第41條第1 項前段，中華民國96年罪犯
減刑條例第2 條第1 項第3 款、第7 條第1 項、第2 項、第9 條
，判決如主文。
本案經檢察官方娜蓉到庭執行職務。
中    華    民    國    96    年    9    月     7    日
                  刑事第九庭    審判長法  官  翁慶珍
                                      法  官  陳  箐
                                      法  官  范惠瑩
以上正本證明與原本無異。
如不服本判決應於收受本判決後10日內向本院提出上訴書狀，其
未敘述上訴理由者，並得於提起上訴後10日內向本院補提理由書
狀（均須按他造當事人之人數附繕本）「切勿逕送上級法院」。
中    華    民    國    96    年    9     月     7    日
                                      書記官  吳華榮
附錄本件論罪法條全文：
毒品危害防制條例第10條第1項
施用第一級毒品者，處6月以上5年以下有期徒刑。
